臺灣高等法院臺南分院刑事判決
110年度上易字第56號
上  訴  人  
即  被  告  謝建昇



上列上訴人因毀棄損壞案件，不服臺灣雲林地方法院109年度易
字第276號中華民國109年11月30日第一審判決（起訴案號：臺灣
雲林地方檢察署109年度偵字第472、2339號），提起上訴，本院
判決如下：
    主  文
上訴駁回。
謝建昇緩刑貳年。
    事  實
一、謝建昇於民國108年10月14日晚上7時47分許，在址設雲林縣
    ○○鎮○○路000號之「○○○五金行」內，因細故與陳薪勝發生口
    角爭執，為此心生不滿，於離開該五金行後，見陳薪勝自上
    址駕駛車牌號碼00-0000號之自用小客車（下稱本案小客車
    ）離去，遂自同日晚上7時53分許起，騎乘車牌號碼000-000
    號之普通重型機車(下稱本案機車)尾隨陳薪勝駕駛之本案小
    客車，沿雲林縣土庫鎮林森路、建國路、中興路、興國街、
    公園路、文仁街跟隨至陳薪勝女友位於雲林縣土庫鎮公園路
    之住處（詳細地址詳卷），嗣見陳薪勝將本案小客車停放在
    雲林縣○○鎮○○路00號旁之巷道（下稱○○路00號旁巷道）內，
    竟基於毀損之犯意，於同日晚上8時28分至35分許間，騎乘
    本案機車至址設雲林縣○○鎮○○路000號（本判決以下提及街
    道巷弄名稱，均不再贅載「雲林縣土庫鎮」之行政區域）之
    「○○○五金百貨」購買虹牌紅色油漆1罐，隨即返回前揭本案
    小客車停放地點，並於同日晚上9時許前之某時，將其購得
    之紅色油漆裝入塑膠袋內，再將該塑膠袋朝本案小客車之前
    擋風玻璃丟擲，致本案小客車之前擋風玻璃及左前車輪上方
    車身沾黏溢出塑膠袋之紅色油漆；復承前毀損之犯意，於翌
    （15）日凌晨0時48分許，以相同方法接續對本案小客車之
    車頂丟擲裝有紅色油漆之塑膠袋，致本案小客車之車頂、駕
    駛座及左後座車門板、後擋風玻璃及後車箱均沾黏紅色油漆
    ，喪失原有之美觀及效用而不堪使用，足以生損害於陳薪勝
    。嗣經陳薪勝之女友家人察覺本案小客車於上開2時點遭人
    潑灑紅色油漆後，均立即報警處理，經警調閱「○○○五金行
    」、「○○○五金百貨」之店內及店外、自「○○○五金行」至○○
    路00號旁巷道之沿途監視器錄影畫面，始循線查悉上情。
二、案經陳薪勝訴由雲林縣警察局虎尾分局報告臺灣雲林地方檢
    察署檢察官偵查起訴。
    理  由
壹、程序部分（證據能力部分）：
　　按被告以外之人於審判外之陳述，雖不符刑事訴訟法第159
    條之1至第159條之4之規定，而經當事人於審判程序同意作
    為證據，法院審酌該言詞陳述或書面陳述作成時之情況，認
    為適當者，亦得為證據；當事人、代理人或辯護人於法院調
    查證據時，知有刑事訴訟法第159條第1項不得為證據之情形
    ，而未於言詞辯論終結前聲明異議者，視為有前項之同意，
    刑事訴訟法第159條之5第1項、第2項分別定有明文。經查，
    本判決下列所引用被告以外之人於審判外之陳述（包括書證
    ），檢察官及被告謝建昇於本院審理中均表示不爭執其證據
    能力，同意作為證據等語（見本院卷第71-74、106-112頁）
    ，亦未於言詞辯論終結前聲明異議，本院審酌上開證據資料
    製作時之情況，尚無違法不當及證明力明顯過低之瑕疵，亦
    認為以之作為證據應屬適當，揆諸前開規定，認前揭證據資
    料有證據能力。至本判決所引用之非供述證據，檢察官及被
    告於本案言詞辯論終結前，均未爭執其證據能力，且查無非
    法或不當取證之情事，復為證明本件犯罪事實所必要之重要
    關係事項，認均有證據能力，合先敘明。
貳、實體部分：
一、認定事實所憑之證據及理由：
　　上揭犯罪事實，業據被告於本院審理時坦承不諱（見本院卷
    第112-113頁），核與證人即告訴人陳薪勝於警詢、偵訊時
    證述之情節相符（見警6330卷第11-15頁；警3923卷第3-7頁
    ；偵472卷第33-35、53-55頁）。此外，並有案件偵查報告
    表、犯嫌沿線跟蹤及遭潑漆現場示意圖、「○○○五金百貨」
    銷售時段分析（日期+時間）表、車牌號碼000-000號普通重
    型機車之車號查詢機車車籍、現場照片、監視器畫面翻拍照
    片(見6330警卷第17-45頁)、雲林縣警察局虎尾分局大屯派
    出所受理刑事案件報案三聯單、受理各類案件紀錄表(見392
    3警卷第15-17頁)、漢克車體鍍膜收據、帝沃美車工坊收據
    、車損照片、玉翔汽車修護廠車輛維修單、公路監理電子閘
    門資料查詢（見偵472號卷第39-41、59、65頁）、警員劉家
    瑋109年5月2日職務報告(見偵2339卷第45-46頁)、原審勘驗
    監視器光碟之勘驗筆錄及附件、google地圖、本案小客車遭
    潑漆照片、google街景圖(見原審卷第69-70、73-105、143
    、145-157、175-177、191-206頁)。綜上，足認被告上開任
    意性自白核與事實相符，本案事證明確，被告前揭毀損犯行
    ，堪以認定，自應依法予以論罪科刑。
二、論罪：
㈠、按被告行為後，刑法第354條於108年12月25日修正公布，自
    同年12月27日生效施行，修正前刑法第354條原規定：「毀
    棄、損壞前2條以外之他人之物或致令不堪用，足以生損害
    於公眾或他人者，處2年以下有期徒刑、拘役或500元以下罰
    金」，修正後則規定：「毀棄、損壞前2條以外之他人之物
    或致令不堪用，足以生損害於公眾或他人者，處2年以下有
    期徒刑、拘役或（新臺幣，下同）1萬5,000元以下罰金」，
    此次修正目的係將原本尚須適用刑法施行法第1條之1第2項
    規定計算得出之罰金數額，直接明定為法定罰金刑度，以減
    少法律適用之複雜度，增加法律明確性，並無改變構成要件
    之內容，亦未變更處罰之輕重，因修正前後之條文規定，實
    質上並未有所不同，自不生新舊法比較之問題，是本案應依
    一般法律適用原則，逕予適用裁判時法即修正後之刑法第35
    4條規定論處。
㈡、按刑法第354條之毀損罪，以使所毀損之物失其全部或一部之
    效用為構成要件。所謂「毀棄」，係根本毀滅物之存在。所
    謂「損壞」，乃指物品之全部或一部因其損壞致喪失效用。
    至所謂「致令不堪用」，則係指毀棄、損壞以外，雖未影響
    原物之外形或物理存在，然足使他人之物喪失特定目的之效
    用者而言。而依一般社會通念，車輛外觀是否清潔美觀、車
    窗或車輛前、後擋風玻璃是否遭髒污覆蓋而影響視線，均為
    車輛是否堪用之要素之一，如於車身上潑灑油漆，勢必需採
    取去漬、清潔及重新烤漆等工序始能使用，縱令事後可恢復
    該車輛之特定效用，但因通常須花費相當之時間或金錢，對
    於他人之財產法益仍構成侵害，自仍該當「致令不堪用」。
    換言之，判斷是否構成毀損罪，應從受毀損之物本身之存在
    價值、效用性與功能性加以觀察，而非僅以可否回復原狀為
    據。本案被告於事實欄一所示時地，2度以將紅色油漆裝入
    塑膠袋內再朝本案小客車丟擲之方式，使本案小客車之外表
    即前、後擋風玻璃、左前車輪上方車身、車頂、駕駛座及左
    後座車門板、後車箱等處均沾黏溢出塑膠袋而難以清除，且
    與車身顏色迥然有別之紅色油漆而污損，喪失原有之美觀及
    效用，自足以生損害於告訴人。是核被告所為，係犯刑法第
    354條之致令他人物品不堪用罪。
㈢、按刑法上之接續犯，指行為人所為之數行為，係於同時同地
    或密切接近之時地實行，而侵害同一之法益，各行為之獨立
    性極為薄弱，依一般社會健全觀念，在時間差距上難以強行
    分開，在刑法評價上，以視為數個舉動之接續施行，合為包
    括之一行為予以評價，較為合理，而為實質上一罪。本案被
    告於事實欄一所示時間，在○○路00號旁巷道，先後2次朝本
    案小客車丟擲裝有紅色油漆之塑膠袋，係出於同一以紅色油
    漆毀損本案小客車之犯罪決定，於密切接近之時地，客觀上
    為延續實行之行為，依一般社會通念難以強行分開，應將之
    視為數個舉動之接續實行，合為包括之一行為予以評價，而
    應論以接續犯之實質上一罪。
參、上訴駁回之理由：
　　原判決以被告犯行明確，適用刑事訴訟法第299條第1項前段
    ，刑法第354條、第41條第1項前段，刑法施行法第1條之1第
    1項等規定，論以被告犯刑法第354條之致令他人物品不堪用
    罪，並敘明本案被告於事實欄一所示時間、地點，先後2次
    朝本案小客車丟擲裝有紅色油漆之塑膠袋，應將之視為數個
    舉動之接續實行，合為包括之一行為予以評價，應論以接續
    犯之實質上一罪。復審酌被告前曾因毀損案件，經法院判決
    處刑及易科罰金執行完畢，難認素行良好，其本案僅因與告
    訴人間偶然發生之口角爭執，不思循理性方式溝通或解決，
    竟騎乘機車沿途尾隨告訴人所駕駛之本案小客車，於獲悉告
    訴人停放本案小客車之地點後，再前往「○○○五金百貨」購
    買紅色油漆，並以事實欄一所示手法達成毀損本案小客車之
    目的，藉此宣洩心中不滿之情緒，甚且於第1次毀損犯行經
    警獲報到場處理後，猶不知警惕，旋於警員離去後，又再次
    對本案小客車丟擲塑膠袋裝之紅色油漆，造成告訴人無端受
    有相當之財產上損害，被告所為顯然欠缺對他人財產權之尊
    重，法治觀念薄弱，且其迄未就本案毀損犯行對告訴人所造
    成之損害為任何賠償或求得諒解，行為惡性非輕，自應予嚴
    正非難；再考量被告犯後否認犯行，未坦然面對自己之過錯
    ，難就其刑度為有利之認定（被告固得基於防禦權之行使而
    否認犯行，而不得以此作為加重量刑之依據，但此與其餘相
    類似、坦承全部犯行的案件相較，自仍應於量刑時予以參酌
    、區別，以符平等原則）；兼衡被告自陳高職畢業之智識程
    度，現從事畜牧業工作，月薪約3萬5,000元，家中尚有母親
    、哥哥及5名姊姊之家庭生活、工作經濟狀況（見原審卷第1
    89頁）等一切情狀，量處被告有期徒刑3月，並諭知易科罰
    金之折算標準。本院核其認事用法並無違誤，量刑亦屬妥適
    。被告上訴意旨，以其坦承犯行，並已與告訴人成立調解，
    請求為緩刑之宣告，並未指摘原判決認事用法有何違誤，或
    量刑有何不當。是本件被告之上訴，並無理由，應予駁回。
肆、緩刑之宣告：
　　查被告未曾因故意犯罪受有期徒刑以上刑之宣告，有臺灣高
    等法院被告前案紀錄表（見本院卷第119-121頁）附卷可憑
    。本院復審酌被告於原審判決後，已於110年3月8日與告訴
    人成立調解，約定由被告給付告訴人3萬6,000元，被告並已
    當場給付完畢，告訴人復表明願意原諒被告，不再追究本件
    被告之民刑事責任，並請求法院給予被告緩刑之宣告等情，
    有110年3月8日本院110年度附民移調字第15號調解筆錄(見
    本院卷第99-100頁)在卷可稽，且被告於本院審理時復已坦
    承犯行之態度，其經此科刑教訓應能知所警惕而無再犯之虞
    ，認以暫不執行被告所受上開宣告之刑為適當，爰併依刑法
    第74條第1項第1款之規定，宣告緩刑2年，以勵自新。
據上論斷，應依刑事訴訟法第368條，刑法第74條第1項第1款，
判決如主文。　　
本案經檢察官黃立宇提起公訴，檢察官曾昭愷到庭執行職務。
中　　華　　民　　國　　110 　年　 　3 　 月 　　25 　日
                  刑事第四庭    審判長法  官　郭玫利
                                      法  官　曾子珍
                                      法　官　陳金虎
以上正本證明與原本無異。
不得上訴。
　　　　　                            書記官　蘇文儀  
中　　華　　民　　國　　110 　年　　3 　　月　　25　　日
附錄本案論罪科刑法條全文：
中華民國刑法第354條：
毀棄、損壞前2條以外之他人之物或致令不堪用，足以生損害於
公眾或他人者，處2年以下有期徒刑、拘役或1萬5千元以下罰金
。